臺灣臺中地方法院刑事判決　　　　　　　　　　　　九十二年度易字第二四二二號
　　公　訴　人　臺灣臺中地方法院檢察署檢察官
　　被　　　告　丙○○
右列被告因違反動產擔保交易法案件，經檢察官聲請以簡易判決處刑（九十二年度偵
字第一三四一七號），本院臺中簡易庭認為不宜適用簡易程序，移由刑事庭改依通常
程序審理，判決如左：
    主  文
丙○○無罪。
    理  由
一、公訴意旨略以：被告丙○○於民國九十年十月二十二日，以動產擔保交易附條件
    買賣之方式，向告訴人甲○○○有限公司（以下簡稱為久玖公司）購買車牌號碼
    ＳＱＬ－一一八號輕型機車一輛，為動產擔保交易之債務人，雙方約定總價金新
    台幣（下同）二萬二千三百二十元（不包含頭款三千元），分六期給付，每月一
    期，每期付款三千七百二十元，標的物存放地點為台中市○○路○段七一巷七二
    弄一六號，在價金未付清之前，標的物所有權仍屬於出賣人所有，買受人僅得依
    約占有使用，不得任意遷移或為其他處分；惟被告於取得標的物後，均未付任何
    分期款，且意圖為自己不法之利益，於九十一年一、二月間將該標的物遷移逃匿
    不知去向，致出賣人追索無著而受有損害。因認被告涉有動產擔保交易法第三十
    八條之罪嫌。
二、按犯罪事實應依證據認定之，無證據不得認定犯罪事實；又不能證明被告犯罪者
    ，應諭知無罪之判決；刑事訴訟法第一百五十四條第二項、第三百零一條第一項
    分別定有明文。次按動產擔保交易法第一條：「為適應工商業及農業資金融通及
    動產用益之需要，並保障動產擔保交易之安全，特制定本法」、第二條：「本法
    所稱動產擔保交易，謂依本法就動產設定抵押，或為附條件買賣，或依信託收據
    占有其標的物之交易」、第五條：「動產擔保交易，應以書面訂立契約。非經登
    記，不得對抗善意第三人」、第二十六條：「稱附條件買賣者，謂買受人先占有
    動產之標的物，約定至支付一部或全部價金，或完成特定條件時，始取得標的物
    所有權之交易」、第二十七條：「附條件買賣契約應載明左列事項：一、契約當
    事人之姓名或名稱、住居所或營業所。二、買賣標的物之名稱、數量及價格，如
    有特別編號標識或說明者，其記載。三、出賣人保有標的物所有權，買受人得占
    有使用之記載。四、買賣標的物價款之支付方法。五、買受人取得所有權之條件
    。六、買受人不履行契約時，出賣人行使物權及債權之方法。七、如有保險者，
    其受益人應為出賣人之記載。八、管轄法院之名稱。九、其他條件之記載。十、
    訂之契約年月日」；遞按民法第三條規定：「依法律之規定，有使用文字之必要
    者，得不由本人自寫，但必須親自簽名。如有用印章代簽名者，其蓋章與簽名生
    同等之效力。如以指印、十字或其他符號代簽名者，在文件上，經二人簽名證明
    ，亦與簽名生同等之效力」、第七十三條則規定：「法律行為，不依法定方式者
    ，無效。但法律另有規定者，不在此限」；是動產擔保交易法所定之附條件買賣
    ，乃屬要式行為，若所訂之附條件買賣契約不符上開法令規定之方式者，即非該
    法所規範之附條件買賣，此時縱有違反該法刑罰規定之行為態樣，亦無該法之適
    用。
三、公訴人指稱被告丙○○涉有前述動產擔保交易法第三十八條之罪嫌，所憑無非為
    告訴人久玖公司所提出附卷之附條件買賣契約書、告訴人催告被告出面解決之存
    證信函等影本各一件，及告訴代理人乙○○前往雙方約定之機車停放地點拍攝之
    現場照片一張等證據方法。惟被告經本院訊問後，堅決否認涉嫌此項罪名，辯稱
    她雖有前開公訴意旨所言向告訴人公司購買機車，積欠分期款，而遷移機車之行
    為，但雙方訂約時，告訴人公司並未在附條件買賣契約書上簽名、蓋章，本件動
    產擔保交易附條件買賣契約尚未合法有效成立，她不應擔負此項罪責等語。經查
    ：
    (一)告訴人公司向檢察官申告所提出與被告訂立之「動產擔保附條件買賣契約書」
      影本一件（見發查卷第四頁），在契約之末「立契約人」乙欄中，告訴人方面
      確實未經其代表人之簽名、蓋章。
    (二)前項情節經本院於九十三年一月六日審理時訊問告訴代理人乙○○，洪員自承
      當初之承辦人確無在此件契約書末蓋用該公司及負責人之印章，迨至本件進入
      偵查後才發現，而加以補蓋等語；並提出補蓋後之「動產擔保附條件買賣契約
      書」影本一件附卷供參。
    (三)既然告訴人就本件「動產擔保附條件買賣契約書」，有前開不符法定方式之處
      ，而不發生動產擔保交易法所定附條件買賣之效力，其間之契約即不受該法之
      規範。從而，公訴人縱提出前開附條件買賣契約書、存證信函及照片等證據方
      法，也僅為告訴人與被告間存有一般民事關係之證明而已，殊無科以被告動產
      擔保交易法第三十八條罪刑之餘地。
四、由於本件非屬動產擔保交易法第二十六條附條件買賣之交易，被告縱有違反分期
    付款及停放地點之約定，亦只涉及民事債務不履行之問題。則既然不能證明被告
    犯罪，即應依前開刑事訴訟法之規定，予被告無罪之判決。
據上論斷，應依刑事訴訟法第四百五十二條、第三百零一條第一項，判決如主文。
中      華      民      國      九十三      年      一      月    二十  日
                                        審判長法  官  吳進發
                                              法  官  唐敏寶
                                              法  官  莊深淵
右正本證明與原本無異。
如不服本判決，應於送達後十日內向本院提出上訴狀（須附繕本），上訴於台灣高等
法院台中分院。
                                        書記官
中      華      民      國      九十三      年      一      月    二十  日
